【裁判字號】    90,交抗,549
【裁判日期】    901130
【裁判案由】    違反道路交通管理處罰條例
【裁判全文】
台灣高等法院交通事件裁定                          九十年度交抗字第五四九號
    抗  告  人
    即受處分人  甲○○
右抗告人因違反道路交通管理處罰條例案件，不服台灣台北地方法院中華民國九十年
十一月十二日裁定（九十年度交聲字第七三七號），提起抗告，本院裁定如左：
    主  文
抗告駁回。
    理  由
一、按汽車駕駛人，駕駛汽車，拒絕接受酒精濃度測試之檢定者，處新台幣（以下同
    ）六千元以上一萬二千元以下罰鍰，並當場禁止其駕駛及吊扣其駕駛執照六個月
    ，道路交通管理處罰條例（民國九十年一月十七日總統修正公布之道路交通管理
    處罰條例部分條文，其施行日期依同條例第九十三條規定須由行政院以命令定之
    ，而行政院係於九十年四月三日以台九十交字第０一九三一七號令發布修正後之
    該條例自九十年六月一日起施行，故以下所述及之本條例，如無特別註明，乃係
    修正生效後之新法，而於敘述上如係九十年一月十七日修正，同年六月一日生效
    施行前之該條例，則會在該條例下加註【舊法】以資辨明，先予敘明）第三十五
    條第一項第三款（舊法）定有明文。而行為人駕駛汽車違反道路交通管理處罰條
    例第三十五條第一項規定者，依同條例第六十三條第一項第三款規定，除本應依
    該條項規定處罰鍰外，並予記違規點數三點，惟行為人如係駕駛汽車，拒絕接受
    酒精濃度測試檢定為警舉發，依該條項規定除應處罰鍰外，並需吊扣其駕駛執照
    六個月，因此依該條例第六十三條第二項「依前項各條款，已受吊扣或吊銷駕駛
    執照處分者，不予記點。」規定，於行為人係因駕駛汽車，拒絕接受酒精濃度測
    試之檢定違反道路交通管理處罰條例第三十五條第一項第三款規定（舊法）案件
    ，因行為人除應受罰鍰之處罰外，併需受吊扣駕駛執照六個月之處分，故已無庸
    再對行為人併予記違規點數三點之處分。
二、本件異議人即受處分人甲○○於民國（下同）九十年三月二十一日凌晨二時四十
    分許，駕駛車號ＤＷ─八六八八號自用小客車行經台北市中山區○○○路○段一
    一五巷巷口時，為台北市政府警察局中山分局民權一派出所（以下稱中山分局）
    員警周清吉實施路檢攔停，經命受處分人搖下其所駕駛汽車之車窗後，發現受處
    分人全身充滿酒味，員警遂欲對受處分人實施酒精濃度測試檢定，受處分人雖聽
    員警之命將酒測器含於口中，惟拒不依員警所指示之方式吹氣，經員警指示受處
    分人應依其指示吹氣，受處分人仍拒不配合，拒絕接受酒精之測試檢定，員警隨
    即以受處分人有違反前揭道路交通管理處罰條例第三十五條第一項第三款規定（
    舊法）規定之行為掣單舉發，嗣受處分人於舉發通知單上所載之應到案日期前向
    原處分機關提出申訴，經原處分機關請原舉發單位即中山分局調查結果，仍認受
    處分人有前開違規行為，原處分機關乃依前揭道路交通管理處罰條例第三十五條
    第一項第三款規定（舊法）於九十年七月二十日從輕裁處受處分人罰鍰六千元並
    予吊扣其駕駛執照六個月，併予記受處分人違規點數三點。
三、原裁定略以：
  (一)訊據抗告人即受處分人固不否認有於前述時地，駕駛前揭車號汽車為警實施路檢
    攔停對其實施酒測之事實，惟矢口否認有任何違反道路交通管理處罰條例規定之
    行為，辯稱：當天是車主張文正喝醉酒打電話叫我過來幫他開車，被警員攔下，
    我想可能是因為車內酒味太濃，所以警員誤認我有喝酒，我在現場也有接受酒精
    濃度測試，吹了二次，但是機器故障，測定值沒有出來，我本身並沒有喝酒云云
    ，惟查：受處分人於前述時地為警路檢攔停並實施酒測，惟其拒絕接受酒精濃度
    測試檢定之違規事實，業據證人即開單員警周清吉於本院九十年八月十六日調查
    時，以具結擔保其供述之真實性並在負擔偽證罪之心理處罰狀態下供稱：（問：
    提示舉發單，本件是你舉發？）是；（問：舉發情形？）那天是執行路檢，我們
    把這台車攔下來檢查，是在庭的受處分人開車的沒錯，搖下車窗發現酒味，我們
    要求作酒測，坐在駕駛座上的受處分人說我們才剛喝完酒出來，現在測不準，我
    拿出手錶計時，說要等他們十幾分鐘，過了十幾分鐘後再測，在做酒測時，受處
    分人雖然把酒測器含在嘴巴裡，但是吹氣的時候，他是把氣往嘴角兩邊吹，並沒
    有吹到機器裡面去，他吹了兩次都是這樣子，我跟他講你要好好吹，他還是不聽
    ，我就開單告發他（並當場拿出酒測器吹嘴，示範受處分人如何不將氣吹入吹嘴
    中）（當日訊問筆錄參照），按證人周清吉乃為原處分機關所認定受處分人有前
    開違規行為之原證人，其並到庭在本院面前以言詞供述本件訴訟上之待證事實─
    即受處分人有前開違規事實，本院由其上開供述已得有受處分人確有上開違規行
    為之心證，且於本件卷存證據資料內並無任何積極證據足以證明證人周清吉上開
    供述係屬虛偽，亦無有足以令人顯信周清吉其供述為不可採之品性證據或前科證
    據存在，自不得僅以證人為本件開單告發受處分人之員警而全盤抹煞其在訴訟上
    所具有之原證人資格，而受處分人對前開證人之供述並無法舉出或請求調查任何
    對其有利之證據資料，以使法院對證人所供述受處分人違規之事實產生任何合理
    之懷疑，且交通警察掣單舉發違反道路交通管理處罰條例所列之違規事實，本質
    上為行政處分，係公務員基於職務上之權力，依法就特定之具體事件所為之具公
    法上效果之單方面行政行為，基於公務員為公法上行為具有公信力之原則，該行
    政行為當可被推定為真正，其據以依法處分之事實認定亦為正確無誤，從而本件
    異議人既未能提出證據以資證明其確無違規行為，僅空言稱並未拒絕接受酒測，
    尚難認其辯解為可採，本件事證明確，受處分人之違規行為堪以認定。
  (二)綜上所述，受處分人確有在前揭時地駕駛汽車，拒絕接受酒精濃度測試檢定之違
    規行為，從而原處分機關依前揭道路交通管理處罰條例（舊法）第三十五條第一
    項第三款規定從輕裁處異議人罰鍰六千元並予吊扣其駕駛執照六個月，併記受處
    分人違規點數三點，固非無見，惟如前所述，九十年一月十七日總統修正公布
    之道路交通管理處罰條例第五十三條規定，已於同年六月一日生效施行，新法第
    三十五條對汽車駕駛人拒絕接受酒精濃度測試檢定者之處罰，已於同條第三項修
    正為處六萬元罰鍰並吊銷其駕駛執照，此修正後之法律顯有不同，應認係屬法律
    之變更；且如前所述，於行為人係駕駛汽車，拒絕接受酒精濃度測試檢定違反
    道路交通管理處罰條例第三十五條第一項第三款規定（舊法）案件，因行為人除
    應受罰鍰之處罰外，併需受吊扣駕駛執照六個月之處分，依同條例第六十三條第
    二項規定已無庸再對行為人併予記違規點數三點之處分，原處分機關除對受處分
    人處六千元之罰鍰並吊扣其駕駛執照六個月外，併予記受處分人違規點數三點，
    自有違誤，原處分機關未及比較新舊法之適用及併予記受處分人違規點數三點，
    自有未洽，本件受處分人之異議雖無理由，惟原處分既有未洽，自應將原處分撤
    銷，而現行之道路交通管理處罰條例第三十五條，其修正後之新法，如前所述與
    修正前之舊法比較結果，舊法顯有利於受處分人（因新法對行為人拒絕接受酒精
    濃度測試檢定即需處以六萬元之罰鍰，並吊銷行為人之駕駛執照，顯較舊法為重
    ），依學者所認，行政罰在法律之適用上應有刑法第二條第一項「行為後法律有
    變更者，適用裁判時之法律。但裁判前之法律有利於行為人者，適用最有利於行
    為人之法律。」及稅捐稽徵法第四十八條之三「納稅義務人違反本法或稅法之規
    定，適用裁處時之法律。但裁處前之法律有利於納稅義務人者，適用最有利於納
    稅義務人之法律。」規定所揭示之「從新從輕」原則之類推適用（陳清秀著【依
    法行政與法律的適用】一文，收錄於翁岳生編【行政法】一書，第一七六頁至第
    一七九頁，八十七年三月版），爰適用修正生效前之舊法為本件之裁判，仍以受
    處分人有違反道路交通管理處罰條例（舊法）第三十五條第一項第三款規定之行
    為，依該條項規定從輕裁處受處分人罰鍰六千元，並吊扣其駕駛執照六個月。
四、經核原審上開認事用法，洵無違誤。抗告人未附具任何抗告理由，空言指摘原裁
    定不當，為無理由，應予駁回。
據上論斷，應依道路交通案件處理辦法第二十六條，刑事訴訟法第四百十二條，裁定
如主文。
中      華      民      國九十      年     十一     月     三十     日
                              台灣高等法院交通法庭
                                    審判長法  官  劉  景  星
                                          法  官  陳  博  志
                                          法  官  陳  志  洋
右正本證明與原本無異。
不得再抗告。
                                          書記官  蔡  佩  珊
中      華      民      國    九十      年     十二     月      三      日


司法院資訊處製作；財團法人民間司法改革基金會備份。
